臺灣臺中地方法院刑事判決
110年度交易字第1016號
公  訴  人  臺灣臺中地方檢察署檢察官
被      告  廖陳秀琴



選任辯護人  邱毓嫺律師
            沈泰基律師
上列被告因過失傷害案件，經檢察官提起公訴（110年度偵字第1
3433號），本院判決如下：
    主    文
廖陳秀琴犯過失傷害罪，處有期徒刑叁月，如易科罰金，以新臺
幣壹仟元折算壹日。
    犯罪事實
一、廖陳秀琴於民國109年7月29日某時許，騎乘車牌號碼000-00
    00號普通重型機車，沿臺中市新社區華豐街由新社往谷關方
    向行駛，迨於同日上午8時40分，駛至新社幹193號電桿處之
　　無號誌之交岔路口欲向左迴車時，原應注意騎乘機車迴車前
    ，應暫停並顯示左轉燈光或手勢，看清無來往車輛，始得迴
    轉，及應注意讓直行車先行，依當時天候晴、日間自然光線
    、柏油道路乾燥、無缺陷、無障礙物、視距良好之情形下，
    並無不能注意之情事，竟疏未注意及此，貿然往左迴車，適
    同向後方之許之敏騎乘車牌號碼000-000號普通重型機車駛
    近上開交岔路口時，亦疏未注意減速慢行作隨時停車之準備
    ，廖陳秀琴騎乘之上開機車左側車身猛然撞及許之敏騎乘之
    前開機車前車頭，許之敏瞬間人車倒地，因而受有左（手）
    橈骨遠端骨折之傷害。廖陳秀琴於肇事後，未經有偵查犯罪
    職權之機關或公務員發覺前，即於警員據報前往現場處理時
    在場，當場向警員承認為肇事人而自首願接受裁判。
二、案經徐茂崇（即許之敏之配偶）訴由臺灣臺中地方檢察署檢
    察官偵查起訴。
    理    由
一、證據能力部分:
(一)本案以下所引用被告以外之人於審判外之言詞或書面陳述，
    被告廖陳秀琴及辯護人於本院審理時均同意有證據能力（本
    院卷第345頁），本院審酌相關言詞或書面陳述作成時之情
    況，核無違法取證或其他瑕疵，認為以之作為證據為適當，
    依刑事訴訟法第159條之5之規定，認具有證據能力。
(二)本案以下引用之非供述證據，均與本案待證事實具有關聯性
    ，檢察官、被告、辯護人皆不爭執其證據能力，且無證據證
    明有何偽造、變造或公務員違法取得之情事，復經本院依法
    踐行調查證據程序，自應認均有證據能力。
二、認定犯罪事實所憑之證據及理由:
(一)上開犯罪事實，業據證人即告訴人徐茂崇於警詢、偵查中指
    訴綦詳，並有員警職務報告（相卷第15頁）、臺中市政府警
    察局東勢分局道路交通事故現場圖（相卷第55頁）、道路交
    通事故調查報告表㈠、㈡（相卷第71、73頁)、臺中市政府警
    察局道路交通事故談話紀錄表(相卷第83頁)、臺中市政府警
    察局交通事故補充資料表(相卷87頁)、現場及車損照片(相
    卷第57至69頁)附卷可稽。而被害人許之敏因本件車禍受有
    左（手）橈骨遠端骨折之傷害，亦有衛生福利部豐原醫院診
    斷證明書、急診病歷、護理評估表、護理紀錄、出院病歷摘
    要（相卷第109、111、113-115、117、119-123頁）附卷可
    稽。
(二)按汽（機）車迴車前，應暫停並顯示左轉燈光或手勢，看清
    無來往車輛，始得迴轉；汽（機）車行駛至交岔路口，轉彎
    車應讓直行車先行，道路交通安全規則第106條第1項第5款
    、第102條第1項第7款分別定有明文。被告騎乘普通重型機
    車上路，對於上開交通安全規則應當知悉並遵守之，而依上
    開道路交通事故調查報告表㈠所示，本案車禍發生當時天候
    晴、日間自然光線、柏油道路乾燥、無缺陷、無障礙物、視
    距良好之情形下，足認被告並無不能注意之情事，其竟疏未
    注意在上開交岔路口貿然向左迴轉，猛然撞及同向後方騎乘
    車牌號碼000-000號普通重型機車駛近上開交岔路口之被害
    人，而肇致本案交通事故，其確有過失甚明。且本案交通事
    故經送請臺中市車輛行車事故鑑定委員會鑑定結果，認被告
    駕駛普通重型機車，行至無號誌交岔路口，左迴車未看清來
    往車輛、未讓直行車先行，為肇事主因；被害人駕駛普通重
    型機車，行經無號誌交岔路口，未減速慢行作隨時停車之準
    備，為肇事次因，此有該委員會中市車鑑0000000案鑑定意
    見書（他卷第59-60頁）在卷可憑，亦與本院為相同之認定
    ，又被害人雖疏未注意減速慢行作隨時停車之準備，亦有
    過失，惟此仍無從解免被告過失之責。且被害人確因上開車
    禍受有左手橈骨遠端骨折之傷害，被告之過失行為與被害人
    之傷害結果間並有相當之因果關係。堪認被告前開自白，核
    與事實相符。
(三)至被害人雖於109年8月4日凌晨2時55分死亡，惟本案前於偵
    查中，經檢察官送請法務部法醫研究所鑑定被害人之死亡原
    因，其鑑定結果略以：「七、死亡經過研判、(三)解剖結果
    ：1.死者（即被害人，下同）身上有左前臂骨折經手術固定
    後、右腰部大片斑駁瘀傷和四肢數處瘀傷，但腹壁肌肉軟組
    織和腹腔內未發現明顯出血，另外肺部切片經油紅O染色（
    染脂肪用）未發現血管內有脂肪栓塞存在的證據，研判車禍
    所造成的身體損傷程度應不嚴重到足以直接致死，但有可能
    造成疼痛不適。2.死者胃部有糜爛性胃出血，胃和十二指腸
    腸道內有許多暗紅黑色內容物存在，為血液碰觸胃酸時顏色
    轉黑，有上消化道出血情形，配合死者屍斑淺和死者家屬陳
    述死者有吐血情形，研判死者生前有糜爛性胃炎、出血情事
    。由解剖所見，死者的糜爛性胃炎出血，應係屬壓力相關性
    黏膜損傷，起因於死者身體的多處損傷、疼痛引起生理壓力
    ，造成胃黏液分泌不足及胃酸侵蝕而引起胃黏膜糜爛出血。
    3.死者原有心臟輕度肥大、重386公克、左心室壁向心性肥
    厚、肝、脾和腎小血管硬化，配合死者有高血壓病史，以上
    發現可符合高血壓性心血管疾病的診斷；死者腎臟有糖尿病
    性腎病變，符合死者生前有糖尿病病史；長期高血壓和糖尿
    病等慢性疾病，可能造成死者血管壁易受損而容易引起冠狀
    動脈粥狀硬化狹窄，復經金屬支架置入後，死者心臟本非正
    常狀態，有異於常人，車禍受傷後續發的糜爛性胃炎出血，
    進一步增加其心臟負荷影響生理功能，惡化其心臟狀況而終
    至心因性休克猝死。4.綜上所述，本案應考量車禍與死亡之
    相關性，即死者在車禍發生前已原有慢性疾病存在，如在同
    樣情況與條件下，一般人遭到此類車禍的損傷傷勢，研判應
    該可以痊癒。但因造成死者死亡的導因仍包含有車禍後損傷
    骨折疼痛的因素有關，研判死亡方式尚可歸類為『意外』…(五
    )研判死亡原因：甲、心因性休克。乙、糜爛性胃炎出血，
    心臟病變惡化。丙、左橈骨骨折、右腰和四肢數處瘀傷。丁
    、機車騎士與機車交通事故，原有高血壓、糖尿病和冠狀動
    脈粥狀硬化狹窄病史。」等情，有法務部法醫研究所（109
    ）醫鑑字第1091102031號解剖報告書暨鑑定報告書附卷可憑
    （相卷第217-228頁）；復經本院審理中應檢察官聲請，再
    送請醫療財團法人徐元智先生醫藥基金會亞東紀念醫院鑑定
    結果，亦認「依被害人本案車禍所受左手橈骨遠端骨折之傷
    勢，於一般正常人情形下，並不會導致死亡。除非外傷併發
    出血性休克或骨折後肺臟脂肪栓塞，才有致命危險。被害人
    手術後住院期間，並無出血病情，之後解剖結果也無肺臟脂
    肪栓塞。病況穩定經醫師診治後改門診治療。被害人是因有
    慢性心血管疾病，發生糜爛胃炎出血後，引發心臟疾病惡化
    而死亡」等情，此有該醫院111年8月23日亞醫審字第111082
    3003號函在卷可憑（本院卷第305-306頁），是被害人因本
    件車禍造成左手橈骨遠端骨折之傷害，於一般人之情況與條
    件下，本不會導致死亡結果之發生，惟因被害人原有慢性心
    血管疾病，併發糜爛性胃炎，而引發被害人原有之心臟疾病
    惡化導致死亡，是被害人死亡之因果歷程，乃係被害人本身
    之身體狀態、病史之另一風險介入所造成，該風險實已超出
    被告之預見範圍與支配可能性，尚難遽以歸責於被告，自難
    令被告負過失致死罪責，附此敘明。
(四)綜上所述，本案事證明確，被告上開過失傷害之犯行，洵堪
    認定，應予依法論科。
三、論罪科刑:
(一)核被告所為，係犯刑法第284條前段之過失傷害罪。
(二)被告於肇事後，未經有偵查犯罪職權之機關或公務員發覺前
    ，即於警員據報前往現場處理時在場，當場向警員承認為肇
    事人而自首願接受裁判，有臺中市政府警察局道路交通事故
    肇事人自首情形紀錄表1紙附卷可按(相卷第79頁)，被告係
    對本案未發覺之罪自首而受裁判，爰依刑法第62條前段規定
    減輕其刑。
(三)爰審酌被告有上開過失情形而肇致本案車禍，致被害人受有
　　左手橈骨遠端骨折之傷害，兼衡被告應負肇事主因之過失情
    節，尚非應負全部過失責任，犯後自首坦承犯行，惟因與告
    訴人間對賠償金額差距過大並無共識，致尚未與告訴人達成
    和解，及被告之智識程度、生活經濟狀況等一切情狀，量處
    如主文所示之刑，並諭知易科罰金之折算標準，以資懲儆。
(四)至辯護人等均請求給予被告緩刑宣告一節，本院考量被告迄
    今尚未與告訴人達成和解，仍未獲得告訴人諒解，自不宜宣
    告緩刑，併此說明。　　　　　
據上論斷，應依刑事訴訟法第299條第1項前段，刑法第284條前
段、第62條前段、第41條第1項前段，刑法施行法第1條之1第1項
，判決如主文。
本案經檢察官林思蘋提起公訴，檢察官陳永豐、葉芳如到庭執行
職務。
中　　華　　民　　國　　111 　年　　9 　　月　　26　　日
                  刑事第十一庭    法  官  丁智慧
以上正本證明與原本無異。
如不服本判決應於收受判決後20日內向本院提出上訴書狀，並應
敘述具體理由；其未敘述上訴理由者，應於上訴期間屆滿後20日
內向本院補提理由書（均須按他造當事人之人數附繕本）「切勿
逕送上級法院」。
告訴人或被害人如不服判決，應備理由具狀向檢察官請求上訴，
上訴期間之計算，以檢察官收受判決正本之日起算。
                                  書記官 曾靖文
中　　華　　民　　國　　111 　年　　9 　　月　　26　　日
附錄本案論罪科刑法條全文:
刑法第284條前段
因過失傷害人者，處1年以下有期徒刑、拘役或10萬元以下罰金
。